【裁判字號】    90,台上,6963
【裁判日期】    901114
【裁判案由】    違反毒品危害防制條例
【裁判全文】
最高法院刑事判決                                九十年度台上字第六九六三號
    上  訴  人  甲○○
右上訴人因違反毒品危害防制條例案件，不服台灣高等法院高雄分院中華民國九十年
八月九日第二審更審判決（九十年度上更(二)字第一五九號，起訴案號：台灣澎湖地方
法院檢察署八十七年度偵字第四五六、六五五、六五六號），提起上訴，本院判決如
左：
    主  文
原判決撤銷，發回台灣高等法院高雄分院。
    理  由
本件原判決認定：上訴人甲○○冒用「蔡玉惠」之名（偽造文書部分業經第一審法院
另案判刑確定），與劉啟弘共同基於販賣第一、二級毒品營利之概括犯意，分別於民
國八十七年七月十日、同月十八日，在彰化縣彰化市「愛麗都旅社」各以新台幣（下
同）一千元之代價，連續販賣第二級毒品安非他命予陳俊傑吸用。又於同月二十一日
，在同旅社內，以二千元之代價販賣第一級毒品海洛因予蔡佾臻（原判決誤載為蔡侑
臻）施用，嗣於同月二十三日中午十二時許，蔡佾臻交付二千元委託陳俊傑幫忙購買
海洛因時，為警查獲，經陳俊傑之供述，於同日（七月二十三日）中午十二時許，在
「愛麗都旅社」七○三室，當場查獲上訴人及劉啟弘，並扣得上訴人所有，供販賣毒
品所用之帳簿一本，及劉啟弘所有之海洛因一包（淨重約○點○三公克）、安非他命
三小包（淨重約○點九二公克）。上訴人復承前述概括之犯意，於八十七年八月十二
日下午一時許，將海洛因一包（毛重十六‧五公克，淨重十五‧七七公克）及安非他
命一包（原重二‧○三公克，驗餘重二公克），藏置於其所穿戴之胸罩內，自台中搭
乘飛機至澎湖縣馬公市，欲販賣給綽號「唐葳」之人；嗣於同日下午五時五分許，在
馬公市○○路八十二號「中興旅社」四樓四○三室，為警查獲而未得逞等情，因而撤
銷第一審諭知不受理之判決，改判論處上訴人以共同連續販賣第一級毒品及連續販賣
第二級毒品罪刑，固非無見。
惟查：(一)販賣毒品罪，不以販入之後復行賣出為要件；祇須以營利為目的，販入或賣
出，有一於此，即已成立。至意圖販賣而持有毒品罪，則指基於販入以外之其他原因
而持有，持有後始起意售賣者而言；倘意圖販賣而持有毒品，則須已著手於賣出之行
為而尚未交付買賣之標的物（毒品），始屬販賣毒品罪之未遂犯。本件原判決就上訴
人攜帶海洛因及安非他命至澎湖縣馬公市，欲販賣予綽號「唐葳」者部分，變更檢察
官起訴時所引意圖販賣而持有第一級毒品及第二級毒品之法條，認上訴人該部分係犯
販賣第一級及第二級毒品未遂罪，然於事實欄內，對於上訴人取得該部分毒品之原因
為何，是否自始即以轉賣營利之意思而販入？或因其他原因持有後，始行起意售賣？
倘屬後者，上訴人已否與綽號「唐葳」之人為買賣之約定？是否已著手於賣出之行為
而未遂？凡此攸關上訴人此部分之行為，應成立何項罪名之重要事實，原判決均未詳
加調查，明白認定，自不足為判斷其適用法律正當與否之依據。(二)按證據雖已調查而
其內容尚未明瞭者，即與未經調查無異，如遽行判決，仍屬應於審判期日調查之證據
未予調查。原判決於事實及理由欄內，認定並說明扣押之帳簿一本，為上訴人所有，
係供其販賣毒品所用之物，而依毒品危害防制條例第十九條第一項之規定諭知沒收。
然依卷內資料，上訴人自警訊至原審審理時，一再供稱：該帳簿係伊之男友曹仁德所
有等語（見彰化縣警察局警卷第九至十頁、上更(一)卷第六十九頁、上更(二)卷第九十一
頁）。又上開帳簿，經公訴人勘驗結果，「其內大部分記載雜事，部分頁數有記載綽
號及金額數目」，此有勘驗筆錄在卷可憑（見台灣彰化地方法院檢察署八十七年度偵
字第六三一九號偵查卷第二十八頁），而依該勘驗筆錄所附帳簿內頁影本觀之，並無
相關於原判決所認定，向上訴人與共犯劉啟弘購買毒品之陳俊傑、蔡佾臻等人及其買
賣價款，或上訴人擬出售毒品之對象即綽號「唐葳」者之紀錄（見同上偵卷第二十九
至三十三頁）。是前揭帳簿是否確為上訴人所有？與本件販賣毒品有何關聯？均仍有
疑義而待釐清，原審未予究明，遽為沒收之宣告，併有調查職責未盡及判決理由不備
之違背法令。上訴意旨指摘原判決不當，非無理由，應認仍有撤銷發回之原因。
據上論結，應依刑事訴訟法第三百九十七條、第四百零一條，判決如主文。
中      華      民      國     九十     年     十一     月     十四     日
                              最高法院刑事第十一庭
                                  審判長法官  林  增  福
                                        法官  邵  燕  玲
                                        法官  吳  昆  仁
                                        法官  陳  世  雄
                                        法官  蘇  振  堂
      右正本證明與原本無異
                                              書  記  官
中      華      民      國     九十     年     十一     月     二十     日


司法院資訊處製作；財團法人民間司法改革基金會備份。
